臺灣臺東地方法院刑事判決
110年度原訴字第25號
公  訴  人  臺灣臺東地方檢察署檢察官
被      告  羅景淵



指定辯護人  蔡勝雄律師（義務辯護律師）
上列被告因毒品危害防制條例案件，經檢察官提起公訴（109年
度偵字第3033號、109年度偵字第3255號），本院判決如下：
    主  文
羅景淵販賣第二級毒品，共參罪，各處有期徒刑壹年捌月；應執
行有期徒刑貳年。又犯轉讓禁藥罪，共參罪，各處有期徒刑貳月
；應執行有期徒刑肆月。又犯持有第二級毒品純質淨重二十公克
以上，處有期徒刑貳月，如易科罰金，以新臺幣壹仟元折算壹日
。
扣案如附表三編號1所示之物均沒收銷毀；扣案如附表三編號2、
3所示之物均沒收；未扣案之犯罪所得新臺幣玖仟元沒收，於全
部或一部不能沒收或不宜執行沒收時，追徵其價額。
    犯罪事實
一、羅景淵明知甲基安非他命具有成癮性、濫用性及社會危害性
    ，屬於毒品危害防制條例第2條第2項第2款所規定之第二級毒
    品，依法不得販賣、轉讓與持有，且甲基安非他命經行政院衛
    生福利部明令公告列為禁藥管理，屬藥事法第22條第1項第1款規
    定之禁藥，未經許可，不得轉讓，竟分別為下列行為：
　㈠基於意圖營利而販賣第二級毒品甲基安非他命之犯意，分別於
    附表一所示之時間、地點，以附表一所示之價格、數量及方式
    販賣第二級毒品甲基安非他命予王傑、朱孝弦。
　㈡基於轉讓禁藥即第二級毒品甲基安非他命之犯意，分別於附
    表二所示之時間、地點，以附表二所示之方式將附表二所示
    數量之禁藥即第二級毒品甲基安非他命無償轉讓予朱孝弦。
  ㈢基於持有第二級毒品甲基安非他命純質淨重20公克以上之犯
    意，於民國109年10月12日某時分別以新臺幣（下同）28,00
    0元、25,000元向曾朝韋（業經檢察官另行提起公訴）購買
    第二級毒品甲基安非他命，並分別於同年月15日19時許、17
    日2時許收得第二級毒品甲基安非他命2包並持有之。嗣警持
    本院法官核發之搜索票，於109年10月20日9時25分許，在其臺
    東縣○○市○○街00號102室住處執行搜索，當場扣得如附表三所
    示之物，始悉上情。
二、案經臺東縣警察局報請臺灣臺東地方檢察署檢察官指揮偵辦
    並偵查起訴。
    理  由
一、證據能力
　㈠按被告以外之人於審判外之言詞或書面陳述，雖不符合刑事
    訴訟法第159條之1至之4之規定，但經當事人於審判程序同
    意作為證據，法院審酌該言詞陳述或書面陳述作成時之情況
    ，認為適當者，亦得為證據；而當事人、代理人或辯護人於
    法院調查時，知有該等不符合同法第159條之1至之4之不得
    為證據之情形，而未於言詞辯論終結前聲明異議者，視為有
    前項之同意，刑事訴訟法第159條之5第1項、第2項分別定有
    明文。查本院用以認定被告羅景淵犯有本案罪行之卷內供述
    證據資料，被告及其辯護人於本院審理時均明示同意有證據
    能力（見原訴字卷第228頁），本院審酌上開證據資料作成
    時之情況，並無不宜作為證據或證明力明顯過低之情事，且
    與待證事實具關連性，認以之作為證據應屬適當，爰依前揭
    規定，認上開證據資料均有證據能力。
　㈡至於卷內所存其他經本院引為證據所用之非供述證據資料，
    均與本案待證事實具關連性，且無證據證明為公務員違背法
    定程序所取得，是依刑事訴訟法第158條之4之反面解釋，自
    有證據能力。
二、認定犯罪事實所憑之證據及理由
　㈠上開犯罪事實，業據被告於偵查及審理中坦承不諱，核與證
    人王傑、朱孝弦證述情節相符，復有臺東縣警察局刑事警察
    大隊搜索扣押筆錄及扣押物品目錄表各1份、通訊軟體LINE對話
    紀錄翻拍照片3份、玉山商業銀行台東分行開戶申請書及存
    戶交易明細各2份、慈濟大學濫用藥物檢驗中心鑑定書2份等
    資料在卷可稽（見警卷二第20至24頁、第70至82頁；他字卷
    第61至75頁、第93至96頁、第113至123頁；原訴字卷第159
    頁、第241頁），另有如附表三所示之扣案物可資佐證，足
    認被告之任意性自白與事實相符，堪以採信。
　㈡衡諸毒品取得不易，量微價高，依一般社會通念以觀，凡為
    販賣之不法勾當者，倘非以牟利為其主要誘因及目的，應無
    甘冒被查緝法辦重刑之危險，平白無端義務為該買賣之工作
    ，是其販入之價格必較售出之價格低廉，而有從中賺取買賣
    差價牟利之意圖及事實，應屬符合論理法則且不違背社會通
    常經驗之合理判斷。查被告有以附表一所示之交易金額販賣
    第二級毒品甲基安非他命予王傑、朱孝弦之事實，已如前述
    ；參以被告於本院審理時供稱：販賣有營利意圖等語（見原
    訴字卷第409頁），足認被告販賣第二級毒品甲基安非他命
    確有從中獲利之意圖甚明。
　㈢綜上，本案事證明確，被告犯行洵堪認定，應依法論科。
三、論罪科刑
　㈠毒品危害防制條例所規定之第二級毒品甲基安非他命，亦為
    藥事法所稱之禁藥。而明知為禁藥而轉讓者，藥事法第83條
    第1項定有處罰明文。故行為人明知為禁藥即第二級毒品甲
    基安非他命而轉讓予他人者，其轉讓行為同時該當於毒品危
    害防制條例第8條第2項之轉讓第二級毒品罪及藥事法第83條
    第1項之轉讓禁藥罪，屬法條競合。又藥事法第83條第1項轉
    讓禁藥罪之法定本刑，較毒品危害防制條例第8條第2項轉讓
    第二級毒品罪之法定本刑為重，且本案並無毒品危害防制條
    例第8條第6項、第9條所列之加重其刑事由，是依法條競合
    「重法優於輕法」之法理，本案應優先適用藥事法第83條第
    1項規定論處。是核被告犯罪事實一㈠所為，係犯毒品危害防
    制條例第4條第2項之販賣第二級毒品罪；犯罪事實一㈡所為
    ，係犯藥事法第83條第1項之轉讓禁藥罪；犯罪事實一㈢所為
    ，係犯毒品危害防制條例第11條第4項之持有第二級毒品純
    質淨重20公克以上罪。被告於販賣及轉讓禁藥即第二級毒品
    甲基安非他命前持有之行為，為嗣後販賣及轉讓之行為所吸
    收，均不另論罪。被告所為如附表一編號1至3所示之販賣第
    二級毒品犯行、附表二編號1至3所示之轉讓禁藥犯行，以及
    持有第二級毒品純質淨重20公克以上之犯行，犯意各別，行
    為互殊，應予分論併罰。
　㈡按犯第4條、第8條、第11條之罪，供出毒品來源，因而查獲
    其他正犯或共犯者，減輕或免除其刑；犯第4條、第8條之罪
    於偵查及歷次審判中均自白者，減輕其刑，毒品危害防制條
    例第17條第1項、第2項分別定有明文。又鑑於毒品危害防制
    條例第17條第2項減刑規定之立法意旨與自首雷同，係將單
    純科刑事由作為處斷刑上減輕規定，其正當性乃求諸於行為
    人偵、審程序中自白之事實，而非刑罰評價對象之構成要件
    行為，是與罪責成立之關聯性已遠，不因該毒品同屬禁藥而
    有所不同，基於責任個別原則，自非不能割裂適用。再參諸
    藥事法並無與前開減刑規定相類似或衝突之規定，基於本質
    上相同事物應為相同處理之法理，及法秩序一致性要求，自
    應給予該規定之減刑寬典，以減少法規範間之衝突與矛盾，
    亦無違罪刑相當及平等原則。從而，行為人轉讓同屬禁藥之
    第二級毒品甲基安非他命予他人，依重法優於輕法之原則，
    擇較重之藥事法第83條第1項轉讓禁藥罪論處時，如行為人
    符合毒品危害防制條例第17條第2項規定之要件，仍應適用
    該條項規定減輕其刑；本於同一法理，倘被告符合毒品危害
    防制條例第17條第1項規定之要件，亦應適用該條項規定減
    輕或免除其刑，始符平等原則（最高法院109年度台上字第4
    243號、110年度台上字552號刑事判決意旨參照）。經查，
    被告於偵查及本院審理中均自白本案犯行，有109年10月20
    日偵查訊問筆錄、111年10月6日本院審理筆錄各1份在卷可
    查（見他字卷第135頁；原訴字卷第409頁）；又被告於警詢
    時供出本案毒品為曾朝韋所提供，臺東縣警察局據以偵辦並
    因而查獲曾朝韋犯行，由臺灣臺東地方檢察署檢察官以110
    年度偵字第2914號提起公訴等情，有臺東縣警察局111年9月
    15日東警刑偵三字第1110039449號函、臺灣臺東地方檢察署
    111年9月26日東檢亮黃109偵3255字第1119013371號函各1份
    附卷可稽（見原訴字卷第369頁、第375頁），足認本案被告
    符合偵、審自白及供出上手之減刑要件，自應依前揭規定減
    輕其刑。從而，揆諸前揭規定及說明，被告上開持有第二級
    毒品純質淨重20公克以上之犯行，應依毒品危害防制條例第
    17條第1項規定減輕或免除其刑；被告上開販賣第二級毒品
    、轉讓禁藥之犯行，應依毒品危害防制條例第17條第1項、
    第2項及刑法第71條第2項、第70條規定，先依較少之數減輕
    後遞減其刑。
　㈢爰審酌被告無視國家杜絕毒品犯罪之禁令及藥政主管機關對
    於禁藥之管理，竟持有、販賣及轉讓禁藥即第二級毒品甲基
    安非他命予他人，助長毒品流通及泛濫，所為實有不該；惟
    念被告之交易對象均為原有施用毒品習性之人，並無誘使他
    人嘗試毒品或將毒品大量擴散之情事，且交易之數量、價格
    非鉅，犯罪情節尚屬輕微；復考量被告並無違反毒品危害防
    制條例之前科，有臺灣高等法院被告前案紀錄表1份在卷可
    稽（見原訴字卷第21至23頁），且於本院審理時自陳高職畢
    業之教育程度、職業為飯店餐飲部主任、月收入30,000元許
    、家庭經濟狀況普通、未婚無小孩、需要撫養阿嬤，因工作
    忙碌才會施用毒品提神等語（見原訴字卷第410至411頁）等
    一切情狀，分別量處如主文所示之刑，並就得易科罰金之部
    分諭知易科罰金之折算標準。另斟酌本案被告販賣、轉讓禁
    藥即第二級毒品之數犯行時間相近、罪質相同等節，分別定
    其應執行刑如主文所示。
四、沒收
　㈠扣案如附表三編號1所示之甲基安非他命5包，除檢驗用罄部
    分毋庸再予沒收外，應依毒品危害防制條例第18條第1項前
    段規定予以沒收銷毀；用以盛裝前揭毒品之包裝袋5只，以
    現今所採行之鑑驗方式，其中仍會殘留微量毒品，無法將之
    完全析離，是應連同前揭毒品併予沒收銷毀。
　㈡扣案如附表三編號2所示之物，為供被告用以聯繫王傑、朱孝
    弦為本案販賣第二級毒品及轉讓禁藥之犯行所用；扣案如附
    表三編號3所示之物，為供被告持有第二級毒品秤重所用，
    二者均為本案之犯罪工具，且為被告所有，爰依刑法第38條
    第2項規定沒收之。未扣案之犯罪所得9,000元，應依刑法第
    38條之1第1項、第3項規定沒收，於全部或一部不能沒收或
    不宜執行沒收時，追徵其價額。
　㈢至扣案如附表三編號4所示之物雖為被告所有，惟其於本院審
    理時供稱：吸食器是我另外吸食用的等語，復查無其他積極
    事證足認前揭扣案物與本案犯行有關，爰不予宣告沒收。
據上論斷，應依刑事訴訟法第299條第1項前段，毒品危害防制條
例第4條第2項、第11條第4項、第17條第1項、第2項、第18條第1
項前段，藥事法第83條第1項，刑法第11條前段、第41條第1項前
段、第51條第5款、第38條第2項、第38條之1第1項、第3項，判
決如主文。
本案經檢察官陳金鴻提起公訴及到庭執行職務。
中　　華　　民　　國　　111 　年　　10　　月　　28　　日
                  刑事第三庭  審判長法　官  邱奕智
　　　　　　　　　                  法　官  施伊玶
　　　　　　　　　                  法　官　葉佳怡
以上正本證明與原本無異。
如不服本判決應於收受送達後20日內向本院提出上訴書狀，並應
敘述具體理由；其未敘述上訴理由者，應於上訴期間屆滿後20日
內向本院補提理由書（均須按他造當事人之人數附繕本）。「切
勿逕送上級法院」。告訴人或被害人對於本判決如有不服，請書
具不服之理由狀，請求檢察官上訴者，其上訴期間之計算係以檢
察官收受判決正本之日期為準。　　　　　　　　　
                                    書記官  尹  瑋
中　　華　　民　　國　　111 　年　　10　　月　　31　　日
　　　　　　　　　
附表一：
編號 購毒者 交易日期 交易處所 聯絡方式 交易金額 毒品數量 1 王傑 109年7月26日0時許 臺東縣○○市○○街00號102室 LINE帳號 Laurence Luo 3000元 安非他命 1包(重量約1公克) 2 朱孝弦 109年8月10日2時50分許 臺東縣臺東市信義路158號前 LINE帳號 Laurence Luo 3000元 安非他命 1包(重量約1公克) 3 朱孝弦 109年10月02日0時30分許 臺東縣○○市○○街00號門口 LINE帳號 Laurence Luo 3000元 安非他命 1包(重量約1公克) 
附表二：
編號 受讓者 交易日期 交易處所 聯絡方式 毒品數量 1 朱孝弦 109年8月23日22時40分許 臺東縣○○市○○街00號門口 LINE帳號 Laurence Luo 安非他命 1包(重量約1公克) 2 朱孝弦 109年9月9日2時20分許 臺東縣臺東市信義路158號前 LINE帳號 Laurence Luo 安非他命 1包(重量約1公克) 3 朱孝弦 109年9月20日22時40分許 臺東縣○○市○○街00號門口 LINE帳號 Laurence Luo 安非他命 1包(重量約1公克) 
附表三：
編號 物品名稱 數量 備註 1 甲基安非他命 毛重17.9024公克1包 驗前淨重17.0222公克 驗餘淨重17.0055公克 純質淨重13.9684公克   毛重12.0717公克1包 驗前淨重11.6443公克 驗餘淨重11.6274公克 純質淨重9.6930公克   毛重0.5339公克1包 取樣0.0081公克   毛重0.7352公克1包 取樣0.0078公克   毛重0.2161公克1包 取樣0.0074公克 2 Oppo牌行動電話 1支 內含門號0000000000號SIM卡 3 電子磅秤 1臺  4 吸食器 1組  
　　　　　　　　　　　　　　　　
附錄本案論罪科刑法條：毒品危害防制條例第4條第2項、第11條第4項，藥事法第83條第1項　　　　　　　　　　　　　　　　

毒品危害防制條例第4條
製造、運輸、販賣第一級毒品者，處死刑或無期徒刑；處無期徒
刑者，得併科新臺幣3千萬元以下罰金。
製造、運輸、販賣第二級毒品者，處無期徒刑或10年以上有期徒
刑，得併科新臺幣1千5百萬元以下罰金。
製造、運輸、販賣第三級毒品者，處7年以上有期徒刑，得併科
新臺幣1千萬元以下罰金。
製造、運輸、販賣第四級毒品者，處5年以上12年以下有期徒刑
，得併科新臺幣5百萬元以下罰金。
製造、運輸、販賣專供製造或施用毒品之器具者，處1年以上7年
以下有期徒刑，得併科新臺幣1百50萬元以下罰金。
前五項之未遂犯罰之。

毒品危害防制條例第11條
持有第一級毒品者，處3年以下有期徒刑、拘役或新臺幣30萬元
以下罰金。
持有第二級毒品者，處2年以下有期徒刑、拘役或新臺幣20萬元
以下罰金。
持有第一級毒品純質淨重十公克以上者，處1年以上7年以下有期
徒刑，得併科新臺幣1百萬元以下罰金。
持有第二級毒品純質淨重二十公克以上者，處6月以上5年以下有
期徒刑，得併科新臺幣70萬元以下罰金。
持有第三級毒品純質淨重五公克以上者，處2年以下有期徒刑，
得併科新臺幣20萬元以下罰金。
持有第四級毒品純質淨重五公克以上者，處1年以下有期徒刑，
得併科新臺幣10萬元以下罰金。
持有專供製造或施用第一級、第二級毒品之器具者，處1年以下
有期徒刑、拘役或新臺幣10萬元以下罰金。

藥事法第83條
明知為偽藥或禁藥，而販賣、供應、調劑、運送、寄藏、牙保、
轉讓或意圖販賣而陳列者，處7年以下有期徒刑，得併科新臺幣5
千萬元以下罰金。
犯前項之罪，因而致人於死者，處7年以上有期徒刑，得併科新
臺幣1億元以下罰金；致重傷者，處3年以上12年以下有期徒刑，
得併科新臺幣7千5百萬元以下罰金。
因過失犯第1項之罪者，處2年以下有期徒刑、拘役或科新臺幣5
百萬元以下罰金。
第1項之未遂犯罰之。